臺灣臺北地方法院刑事判決
110年度審易字第461號
公  訴  人  臺灣臺北地方檢察署檢察官
被      告  邱成冬


上列被告因違反妨害自由等案件，經檢察官提起公訴（110年度
偵字第1980號），本院判決如下：
    主  文
邱成冬犯恐嚇危害安全罪，處拘役貳拾日，如易科罰金，以新臺
幣壹仟元折算壹日。 
    事  實
一、邱成冬於民國109年9月15日傍晚6時24分許，在臺北市○○區○
    ○路0號家樂福桂林店內購物，於櫃檯結帳時，因不滿遭張春
    滿之購物推車撞擊，認張春滿態度欠佳，與張春滿發生口角
    ，邱成冬基於恐嚇危害安全及公然侮辱之犯意，在上開不特
    定多數人均能共見共聞之場所，接續以「混蛋」、「毋成查
    某」(臺語發音，意指不像樣、不三不四之女人)之穢語辱罵
    張春滿，復對張春滿恫稱：「我打你以後，我跟你講對不起
    ，你能不能接受，混蛋妳」等語，旋數次以右手持購物袋由
    上往下朝正在攝影之張春滿揮打（均未擊中張春滿），或高
    舉右手作勢將毆打張春滿，以此方式傳達將加害張春滿身體
    之事，貶抑張春滿之人格尊嚴，並造成張春滿心生畏懼，足
    生危害於安全。
二、案經張春滿訴由臺北市政府警察局萬華分局報告臺灣臺北地
    方檢察署檢察官偵查起訴。　　
    理  由
一、按被告以外之人於審判外之陳述，雖不符刑事訴訟法第159
    條之1至第159條之4之規定，然經當事人於審判程序同意作
    為證據，法院審酌該言詞陳述或書面陳述作成時之情況，認
    為適當者，亦得為證據；當事人、代理人或辯護人於法院調
    查證據時，知有第159條第1項不得為證據之情形，而未於言
    詞辯論終結前聲明異議者，視為有前項之同意，刑事訴訟法
    第159條之5定有明文。本件下列作為證據使用而不符刑事訴
    訟法第159條之1至第159條之4規定之相關審判外陳述，其證
    據能力經檢察官、被告於本院審理中均未爭執證據能力（見
    審易卷第35頁至第36頁、第120頁至第121頁），本院即審酌
    該等陳述作成時之情況正常，所取得過程並無瑕疵，且與本
    案相關之待證事實具有關連性，亦無證明力明顯過低等情形
    ，適當作為證據，依前開刑事訴訟法第159條之5規定，認上
    開陳述具有證據能力。
二、訊據被告矢口否認有何恐嚇及公然侮辱犯行，辯稱：告訴人
    張春滿推購物推車撞到我，不但不道歉還言詞挑釁，我被撞
    到瘀青且疼痛異常，出於自衛才大聲斥責告訴人，並說告訴
    人是不像樣的女人，並無妨害名譽的意圖，且因告訴人持續
    攝影，我才拿紅色購物袋阻止告訴人拍照，並無恐嚇行為及
    犯意云云。經查：
　㈠首揭犯罪事實，業據證人即告訴人於警詢時指述在卷（見偵
    卷第18頁至第19頁），並經本院勘驗告訴人所提案發現場手
    機錄影（音）畫面確認無訛，有本院勘驗筆錄及錄影翻拍照
    片附卷參憑（見審易卷第66頁至第105頁），堪以認定。被
    告泛否認其未斥罵告訴人「混蛋」一詞，顯與客觀錄影（音
    ）所示內容不符，不值採信。至被告辯稱其未作勢毆打，僅
    持購物袋阻擋告訴人攝影云云，然觀之上開錄影（音）畫面
    ，可見被告情緒激動，音量極大，對告訴人稱「我打你以後
    ，我跟你講對不起，你能不能接受，混蛋妳」等語，旋以右
    手徒手或持購物袋由上往下朝前方正在攝影之告訴人多次大
    力揮擊，或高舉右手作勢將毆打告訴人狀，現場至少有2名
    家樂福工作人員試圖拉開被告，或伸手在被告與告訴人間阻
    擋，顯見被告所為絕非僅和緩阻止告訴人攝影，而係以此方
    式傳達將對告訴人不利之事。被告所辯，絕非事實。
　㈡被告固辯稱其遭告訴人推購物推車撞擊，疼痛難耐，出於自
    衛才口出惡言云云。惟縱認被告確遭告訴人推車撞傷乙節為
    真，此對被告之危害業已結束，現場並無不法「即時」危害
    ，也無「緊急」危難之情況，顯與刑法上正當防衛或緊急避
    難之要件不合。況對告訴人口出穢語，只能宣洩被告自己情
    緒，無法排除任何對己生命、身體不利狀態，絕非自衛或保
    護合法利益之手段，被告辯稱其行為依刑法第311條第1款規
    定免罰，純屬個人誤解，不值採信。
　㈢按刑法第305條恐嚇罪，所稱以加害生命、身體、自由、名譽
    、財產之事恐嚇他人者，係指以使人生畏怖心為目的，而通
    知將加惡害之旨於被害人而言，恐嚇者僅以通知加害之事使
    人心生畏佈即為已足，不必果有加害之意思，更不須有實施
    加害之行為（最高法院52年台上字第751號判例、75年度台
    上第5480號判決意旨可資參照）。且行為人通知惡害之言語
    或舉動是否足使他人生畏怖之心，應依社會一般觀念衡量之
    ，如其言語、舉動，依社會一般觀念，足以使人生畏怖心時
    ，即可認屬恐嚇。衡以被告與告訴人有糾紛，作勢欲毆打告
    訴人，並告稱「我打你以後，我跟你講對不起，你能不能接
    受，混蛋妳」，藉此表達對告訴人強烈不滿，固未對告訴人
    之身體造成實際損害，然其手段已足使一般人聯想係將加害
    告訴人身體之表示，依社會常情，在客觀上顯已足使人心生
    畏懼，當無疑義。此外，「混蛋」係指控他人卑鄙、糊塗之
    意；「毋成查某」(臺語發音）則指為不像樣、不三不四之
    女人，均為貶摘他人用語，被告與告訴人於首揭時、地發生
    激烈口角爭執，於情緒激動之際，大聲以此等語彙對告訴人
    咆哮，顯係藉此侮辱告訴人，客觀上足以貶抑張春滿之人格
    尊嚴，至為明灼　
　㈣綜上所述，本件事證明確，被告所辯均不可採，其犯行堪 以
    認定，應予依法論科。
三、論罪科刑：
　㈠核被告所為，係犯刑法第305條之恐嚇危害安全罪、同法第30
    9條第1項之公然侮辱罪。被告於極短時間內對告訴人以首揭
    言詞多次進行侮辱、以首揭手段多次進行恫嚇，應認係出於
    單一公然侮辱、恐嚇危害安全犯意為之，各為接續犯。此外
    ，被告因對告訴人不滿，憤而為首揭公然侮辱、恐嚇之行為
    ，係於密接時間內為之，其大聲叫罵侮辱性言詞，搭配欲毆
    人之作勢動作，話語中同時夾雜穢語及恫嚇性用詞，難以率
    然分割公然侮辱及恐嚇危安之部分，應視為一整體行為進行
    評價。職是，被告以一行為同時觸犯恐嚇危害安全罪及公然
    侮辱罪，為想像競合犯，應依刑法第55條規定，從一重以恐
    嚇危害安全罪處斷。起訴書認應予分論併罰，容有誤會，特
    此敘明。
　㈡爰審酌被告為智識健全之人，於購物過程遭告訴人推車撞擊
    ，縱認告訴人莽撞又欠缺禮貌，仍因理性處理，竟率爾為本
    件犯行，不但無助於釐清是非，反影響社會治安，造成告訴
    人心生畏懼且名譽貶損，被告所為實應非難。復考量被告犯
    後始終否認犯行，絲毫不認為自己有過錯之處，法治觀念淡
    薄，兼衡被告犯罪動機、目的、手段，暨被告自述大學畢業
    之最高學歷，目前退休，現與配偶、兒子同住，無需扶養之
    家人等語（見審易卷第128頁）之家庭生活與經濟狀況等一
    切情狀，量處如主文所示之刑，並諭知易科罰金之折算標準
    。
據上論斷，應依刑事訴訟法第299條第1項前段，刑法第305條、
第309條第1項、第55條、第41條第1項前段，刑法施行法第1條之
1第1項，判決如主文。
本案經檢察官林逸群提起公訴，檢察官朱旳到庭執行職務。 　
中    華    民    國  110     年    10    月     7    日
                  刑事第二十庭  法  官  宋恩同
以上正本證明與原本無異。 
如不服本判決應於收受送達後20日內向本院提出上訴書狀，並應
敘述具體理由；其未敘述上訴理由者，應於上訴期間屆滿後20日
內向本院補提理由書（均須按他造當事人之人數附繕本）「切勿
逕送上級法院」。告訴人或被害人如對於本判決不服者，應具備
理由請求檢察官上訴，其上訴期間之計算係以檢察官收受判決正
本之日期為準。 
                                書記官  孫國慧　　　　　
中　　華　　民　　國　　110 　年　　10　　月　　8 　　日
附錄本案論罪科刑法條：
刑法第305條
以加害生命、身體、自由、名譽、財產之事恐嚇他人，致生危害
於安全者，處 2 年以下有期徒刑、拘役或9,000元以下罰金。　
刑法第309條
公然侮辱人者，處拘役或 9 千元以下罰金。
以強暴犯前項之罪者，處 1 年以下有期徒刑、拘役或 1 萬 5千
元以下罰金。